【裁判字號】    92,易,267
【裁判日期】    920709
【裁判案由】    偽造貨幣
【裁判全文】
臺灣士林地方法院刑事判決                          九十二年度易字第二六七號
    聲  請  人  臺灣士林地方法院檢察署檢察官
    被      告  甲○○
右列被告因偽造貨幣案件，經檢察官聲請簡易判決處刑（九十一年度偵字第一０五０
七號），本院士林簡易庭認不宜逕以簡易判決處刑，經本院改採通常程序審理並判決
如左：
    主  文
甲○○無罪。
    理  由
一、公訴意旨略以：被告甲○○前於民國八十六年間因違反麻醉藥品管理條例案件，
    經台灣基隆地方法院判處有期徒刑四月，甫於八十七年三月十日易科罰金執行完
    畢，詎不知悔改，於不詳時、地收受偽造之新台幣（下同）五百元通用紙幣一張
    （號碼為ＡＫ二六八七六二ＺＥ）後知悉其為偽造者，猶仍於九十一年九月一日
    凌晨二時五十分許，駕駛ＨＲ─六八九六號自小客車，行經國道一號公路北向九
    公里四百公尺處之汐止收費站時，向收費人員丙○○行使該張偽造通用紙幣，作
    為支付該次四十元通行費之用，當場即為丙○○發現有異並報警查獲，扣得該偽
    造之五百元通用紙幣一張。案經國道公路警察局第一警察隊報告偵辦，因認被告
    係犯刑法第一百九十六條第二項之偽造貨幣罪嫌等語。
二、按犯罪事實應依證據認定之，無證據不得推定其犯罪事實，現行刑事訴訟法第一
    百五十四條定有明文。而認定犯罪事實所憑之證據，雖不以直接證據為限，間接
    證據亦包括在內，然無論直接或間接證據，其為訴訟上之證明，必須於通常之人
    均不致有所懷疑，得確信其為真實之程度者，始得據之為被告有罪之認定。倘其
    證明尚未達到此一程度，而有其他合理之懷疑存在時，仍不能遽為被告有罪之判
    斷。
三、公訴意旨認被告涉有偽造貨幣罪嫌，係以被告之自白前後矛盾及證人即收費站人
    員丙○○之證詞、扣案之偽鈔一張為其論據。惟訊據被告堅決否認其有行使偽鈔
    之犯行，辯稱伊並不知該五百元鈔票是偽鈔，當日收費員說是偽鈔，伊還不相信
    ，也請收費員找警察來等語。經查︰（一）扣案之該張五百元通用紙幣經鑑定係
    以彩色噴墨方式仿印，無隱藏字及凹版印紋凸起效果，紙質與真鈔不同，以螢光
    筆繪製仿紙張螢光纖維絲，水印以灰色墨在紙張背後仿製，安全線以黏貼箔膜方
    式（含面額數字）仿鈔券正面五段裸露部分，無折光變色效果，左下角面額數字
    以塗填亮光物質仿折光變色油墨，無折光變色反應，係偽鈔等情，固有中央銀行
    發行局九十一年九月九日台央發字第０九一００四八七二八號函可稽。（二）本
    件事實發生經過，依證人丙○○於偵訊時陳稱伊係摸紙張之質感覺得不對，再看
    防偽線及正面左下角之浮水印、右下角之隱藏防偽字，就確認係偽鈔，其拿到時
    上面就有破洞，且色澤不對，沒有像真鈔這麼亮，紙張也較薄，縐縐的，摸起來
    與真鈔質感不一樣等語，然證人丙○○於偵訊中又稱伊自八十一年五月開始在收
    費站工作，都是擔任收費員，伊可以很快辨識偽鈔，又伊若未辨識出偽鈔，屆時
    伊要賠錢，所以都會仔細辨識等語，可知證人丙○○擔任收費員一職將近十年，
    幾乎每天都在接觸鈔票，且必須很快辨識出真偽鈔，否則要自己賠錢，其不僅具
    有高超之辨識真偽鈔能力，且全心專注於辨識真偽鈔，是其在收費時發現本件偽
    鈔，自非困難之事，但就一般人如被告者，是否很容易能辨識出本件紙鈔係偽造
    之事實，恐不能單以證人丙○○作為判斷之標準。（三）按該扣案之五百元偽鈔
    ，雖然紙質皺皺的，中間還有破洞，然查其偽作有錫箔之安全線，水印部分透光
    一照亦彷彿有真鈔之竹葉水印，且印刷尚稱精細，一眼之間未必就能察覺其為偽
    鈔。事實上，證人即處理本案之員警乙○○到庭結證亦稱當時收費站小姐拿偽鈔
    給伊看時，伊原本是看不出來，但經收費站小姐拿真鈔解說，伊才分辨出那是偽
    鈔等語，是以，連警員一開始都未必能察覺該紙鈔係屬偽造，顯見該偽鈔相當程
    度類似於真鈔，應認被告辯稱伊不知道其為偽鈔等語，尚非不可信。（四）至於
    被告於警訊中表示其身上共有兩張五百元鈔票，是從內湖全家便利商店及基隆濟
    州豆腐鍋之家找零而來，該偽鈔不確定是二店中之何者找零得來等語，在偵訊中
    則提出統一發票影本，並指稱偽鈔係從內湖全家便利商店找零得來等語，前後所
    供雖然稍有不一，但被告在偵查中只是就警訊所供的兩家商店中指明其中一家是
    找零找給伊偽鈔之商店，所供內容其實並沒有重大矛盾之處。此外，被告陳稱伊
    在繳付過路費時，零錢不足，身上除本件扣案之五百元偽鈔之外，還有一千元現
    鈔，伊在得知該五百元紙鈔是偽鈔之後，係以該一千元鈔票支付四十元之過路費
    ，而由丙○○找九百六十元零錢給被告等情，核與證人丙○○到庭結證「（當時
    被告除了五百元以外，有無其他的錢？）他身上好像剩下一千元，沒有其他的零
    錢，但因為就是要繳過路費四十元，所以被告有把一千元給我，我找錢給被告」
    等語在卷可稽，足認被告辯稱身上零錢不足過路費之四十元等情，應屬事實。至
    於證人即員警乙○○於審理中證稱被告在現場有將身上的錢拿出來，但不止一千
    元，還有百元鈔及零錢，有多少則不記得等語，所證應係證人丙○○已將九百六
    十元找還給被告後的情形。而被告原先繳過路費時，身上雖有五百元與一千元紙
    鈔，但拿其中面額較小之五百元紙鈔（偽鈔）來付，亦合乎常情，尚難認為被告
    係蓄意使用該偽鈔。又被告所舉出之證人黃祥銘亦到庭證稱被告當天身上沒錢而
    向伊借錢，伊借給被告四千元，都是仟元大鈔等語，與被告所供尚稱相符，並不
    能認為被告身上原有許多五百元紙鈔或零錢。（五）綜上，公訴意旨所據之積極
    證據所為之證明，並未達到於通常之人均不致有所懷疑而得確信其為真實之程度
    ，尚難遽為被告有罪之判斷，揆諸前述說明，既不能證明被告犯罪，自應諭知無
    罪之判決。
據上論斷，應依刑事訴訟法第四百五十二條、第三百零一條第一項，判決如主文。
本案經檢察官陳家美到庭執行職務。
中      華      民      國      九十二      年    七    月      九      日
                                      臺灣士林地方法院刑事第一庭
                                          法  官  高  愈  杰
右正本證明與原本無異。
如不服本判決，應於判決送達後十日內，向本院提出上訴狀。
                                          書記官  蘇  彥  宇
中      華      民      國      九十二      年    七    月      十      日


司法院資訊處製作；財團法人民間司法改革基金會備份。
